臺灣高等法院民事裁定
110年度抗字第1442號
抗告人  吳美慧  
上列抗告人因與相對人李維倫等間請求侵權行為損害賠償事件，
聲請假扣押，對於中華民國110年11月8日臺灣新北地方法院110
年度全字第183號裁定，提起抗告，本院裁定如下：
    主      文
抗告駁回。
抗告費用由抗告人負擔。 
    理      由
一、按抗告法院為裁定前，應使債權人及債務人有陳述意見之機
    會，民事訴訟法第528條第2項定有明文。上開規定旨在保障
    債權人及債務人之程序權，並使抗告法院能正確判斷原裁定
    之當否。惟假扣押係保全程序，假扣押裁定具隱密性，為防
    止債務人隱匿或處分財產，以保全債權人之強制執行，其執
    行應依強制執行法第132條第1項規定，於裁定送達債務人之
    同時或送達前為之。考量此項立法趣旨，債權人對駁回其假
    扣押聲請之裁定提起抗告，倘假扣押隱密性仍應予維持，即
    無須使債務人有陳述意見之機會。查，抗告人聲請假扣押相
    對人所有之財產，業經原裁定予以駁回，依上開說明，在抗
    告程序有維持假扣押隱密性之必要性，爰不通知相對人陳述
    意見，合先敘明。
二、抗告人於原法院聲請及抗告意旨略以：伊於民國109年3月7
    日將所有門牌號碼新北市○○區○○路0段000巷00號3樓（下稱
    系爭房屋）出租予相對人李維倫（下稱其名），並約定李維
    倫不得再出借予他人使用（下稱系爭租約）。詎李維倫將系
    爭房屋出借予第三人俞嘉鑫使用，嗣俞嘉鑫於系爭房屋內自
    殺身故，使伊受有系爭房屋成為凶宅而交易價值減損、日後
    難以出售或出租、須清除屍臭更新家具等損害。伊業已終止
    系爭租約，對李維倫及俞嘉鑫之繼承人即其胞姐俞詩宥（下
    稱其名，與李維倫合稱相對人），依侵權行為法律關係，向
    原法院提起110年度訴字第520號損害賠償事件，請求賠償新
    臺幣（下同）377萬元3,660元，並請求李維倫返還系爭房屋
    所受相當於租金之不當得利（即本案訴訟）。另俞詩宥在臺
    灣有居所，卻假借居住香港，並透過友人準備出售門牌號碼
    新北市淡水區新市○路0段000號18樓房屋（下稱18樓房屋）
    ，且迄未提出遺產清冊，該等財產可能來自俞嘉鑫贈與或以
    俞嘉鑫財產變形購入，致伊日後有不能執行或甚難執行等情
    。原裁定以伊未能釋明假扣押原因為由，駁回伊之聲請，顯
    有違誤，爰聲明廢棄原裁定，准伊供聯邦商業銀行開立擔保
    支票就相對人財產於377萬3,660元範圍內為假扣押等語。
三、次按請求及假扣押之原因應釋明之。前項釋明如有不足，而
    債權人陳明願供擔保或法院認為適當者，法院得定相當之擔
    保，命供擔保後為假扣押，民事訴訟法第526條第1項、第2
    項分別定有明文。故債權人聲請假扣押應就其請求及假扣押
    之原因加以釋明，兩者缺一不可。該項釋明如有不足而債權
    人陳明願供擔保或法院認為適當者，法院始得定相當之擔保
    ，命供擔保後為假扣押。若債權人就其請求及假扣押之原因
    有一項未予釋明，法院即不得為命供擔保後假扣押之裁定。
    此所謂請求之原因，係指債權人金錢請求或得易為金錢請求
    之發生緣由（民事訴訟法第522條第1項）；而假扣押之原因
    ，則指有日後不能強制執行或甚難執行之虞，如債務人浪費
    財產、增加負擔或將其財產為不利益之處分，致達於無資力
    之狀態，或債務人移住遠方、逃匿無蹤或隱匿財產等積極作
    為之情形，倘債務人對債權人應給付之金錢債務經催告後仍
    斷然堅決拒絕給付，且債務人現存之既有財產，已瀕臨成為
    無資力之情形，或與債權人之債權相差懸殊，將無法或不足
    清償滿足該債權，依一般社會通念，可認其將來有不能強制
    執行或甚難執行之虞之情事時，亦可認涵攝在內。至所稱釋
    明，乃謂當事人提出能即時調查之證據，使法院就其主張之
    事實，得生薄弱之心證，信其大概如此而言。經查：
　㈠抗告人主張其將系爭房屋出租予李維倫，李維倫竟違約出借
    予俞嘉鑫使用，嗣俞嘉鑫於該屋內自殺身故，使伊受有系爭
    房屋成為凶宅而交易價值減損、須更新家具等損害，相對人
    應負侵權行為之損害賠償責任，另李維倫迄未返還系爭房屋
    ，應返還受有相當於租金之不當得利等情，業據提出系爭房
    屋之建物登記第一類謄本、房屋租賃契約書、實價登錄資料
    、報價單及新北政府警察局板橋分局110年3月18日新北警板
    刑字第1103843949號函暨所附相驗卷等件（見原裁定卷第17
    至19、21至26、27、29至35、57至153頁）及外放本案訴訟
    影卷，固堪認抗告人就假扣押之請求已為相當之釋明。
　㈡本件假扣押之原因，抗告人雖主張俞詩宥逾時拋棄繼承，其
    在臺灣有18號房屋居住，卻假借居住香港拒絕出庭，並準備
    出售18樓房屋，且迄未提出遺產清冊，顯將財產出脫或隱匿
    云云。惟查，俞詩宥為俞嘉鑫之繼承人，然其於俞嘉鑫109
    年12月5日自殺身故前，即於102年12月3日與香港居民祝侃
    結婚，並於103年2月10日申登，且其申報拋棄繼承權聲明書
    、授權書載有香港地址，經台北經濟文化辦事處中華（香港
    ）所認證，有俞詩宥個人戶籍資料、授權書及拋棄繼承權聲
    明書等件可稽（見原裁定限閱卷第1頁、基隆地院110年度司
    繼字第287號影卷第19至22頁），抗告人復未舉證俞詩宥因
    此事故而移往香港等情。至抗告人以俞詩宥聲請拋棄繼承，
    陳報地址為18號房屋云云，惟抗告人未具體敘明18號房屋究
    何人所有，況俞嘉鑫之母聲請拋棄繼承時，亦陳報上開同址
    ，有家事聲請狀可佐（見基隆地院110年度司繼字第43號影
    卷第9頁），實難認18號房屋為俞詩宥所有，其有將該房屋
    出脫或隱匿之情形。又抗告人就李維倫究有何使抗告人對其
    財產不能強制執行或甚難執行之虞等事由，均未提出可供即
    時調查之證據以資釋明，復未提出其他證據釋明相對人相對
    人有浪費財產、增加負擔或將其財產為不利益之處分，致達
    於無資力之狀態等不能強制執行，或有移住遠方、逃匿無蹤
    或隱匿財產等甚難執行之虞，自難認抗告人對本件假扣押之
    原因已為釋明。
四、綜上所述，抗告人僅釋明假扣押之請求，並未釋明假扣押之
    原因，縱其陳明願供擔保，亦無足補釋明之欠缺，核其假扣
    押之聲請與要件不符，不應准許。從而，原裁定駁回抗告人
    之聲請，核無違誤，抗告意旨指摘原裁定不當，聲明廢棄，
    為無理由，應予駁回。
五、據上論結，本件抗告為無理由，爰裁定如主文。
中　　華　　民　　國　　110 　年　　12　　月　　27　　日
                  民事第四庭
                      審判長法  官  傅中樂
                            法  官  呂淑玲
                            法  官  汪曉君
正本係照原本作成。
本裁定除以適用法規顯有錯誤為理由外，不得再抗告。如提起再
抗告，應於收受送達後10日內委任律師為代理人向本院提出再抗
告狀。並繳納再抗告費新臺幣１千元。
中　　華　　民　　國　　110 　年　　12　　月　　29　　日

  　　　　　　　　　　　　　書記官  戴伯勳